臺灣臺南地方法院民事裁定
110年度家聲抗字第47號
抗  告  人  黃義盛


相  對  人  黃榮峰
代  理  人  嚴奇均律師
            嚴庚辰律師
            柯漢威律師
相  對  人  黃美糧
上列抗告人因與相對人間改定監護人事件，對於民國110年8月10
日本院110年度監宣第367號裁定提起抗告，本院裁定如下：
    主      文
抗告駁回。
抗告程序費用新臺幣壹仟元由抗告人負擔。
　  理      由
一、本件抗告意旨略以：
（一）原裁定有應調查未調查之瑕疵：
   1、原裁定為改定監護時，應審酌一切情狀，並注意受監護宣
      告之人之身心狀態與生活及財產狀況；就相對人丙○○執行
      其單獨處理職務時，有無應尊重受監護宣告人丁○○之意思
      為何？有無考量受監護宣告人丁○○身心狀態與生活狀況為
      何？應予調查。
   2、抗告人聲請改定之聲請狀，於聲請狀第15頁聲請原審法院
      就上述事項應進行調查，以家事調查或社工訪視之方式為
      之，以查明受監護宣告人丁○○之身心狀態與生活及財產狀
      況之現況為何？受監護宣告人丁○○根據現況產生之需要為
      何？原審就應注意及考量事項均未進行調查。
   3、原裁定應調查未調查，未查明受監護宣告人丁○○之身心狀
      態與生活及財產狀況等現況與需要為何？逕行續予指定相
      對人丙○○單獨處理受監護宣告人丁○○之日常生活事務、養
      護及醫療照護，有應調查未調查之違法。
（二）自民國109年5月起，相對人丙○○單獨處理受監護宣告人丁○○養護及醫療照護至今，未盡相當注意，未辦理受監護宣
      告人丁○○手部萎縮之復健，相對人丙○○不適合繼續單獨處
      理受監護宣告人丁○○養護及醫療事務：
   1、受監護宣告人丁○○109年初腦部出血導致其手部功能受損
      ，經治療、入住佳園護理之家後，手部功能仍未恢復，右
      、左手手指萎縮彎曲，兩手手指緊縮合併，並非自然伸展
      ，左手手腕腫脹，比左手肘粗，與疫情初期尚可持輕物如
      湯匙或水杯之情形，互相比較，明顯可知受監護宣告人丁○○雙手因無復健，並無好轉，萎縮情形似更嚴重。相對人
      丙○○單獨處理受監護宣告人丁○○養護及醫療照護一年以上
      期間，實有疏未注意受監護宣告人丁○○兩手萎縮、未安排
      復健之情形。
   2、相對人丙○○有上述未善盡注意義務之明顯情形，原裁定指
      定仍由相對人丙○○單獨處理受監護宣告人丁○○養護及醫療
      照護等事項、抗告人僅能協助相對人丙○○，且抗告人若與
      相對人丙○○意見相左，又以相對人丙○○意見為主，此種職
      務安排，並無法改善相對人丙○○注意程度，對於受監護宣
      告人丁○○健康與受照護已受危害之現況，亦無改善之機，
      明顯不利於受監護宣告人丁○○。
   3、受監護宣告人丁○○之醫療與照護，需要指定抗告人亦有權
      單獨處理，以防免相對人丙○○未盡心注意時，對受監護宣
      告人丁○○健康所生耽誤、危害。
（三）相對人丙○○不適合擔任監護人，其處理事務，一味自行其
      事，無端興訟，疏未善盡注意義務以照護受監護宣告人丁○○健康，就相對人丙○○片面不同意另一監護人即相對人甲○○自富邦銀行受監護宣告人丁○○帳戶轉帳至受監護宣告人
      丁○○郵局帳戶，提供相對人丙○○每月提領乙事提告，不起
      訴書認定相對人甲○○出於善意無犯罪嫌疑，相對人丙○○仍
      執意提起再議。
（四）110年5月間受監護宣告人丁○○髖骨接受手術後，醫囑需要
      復健，相對人丙○○仍未安排，迄今超過3個月，相對人丙○○無心善盡注意照護受監護宣告人丁○○健康之情形嚴重，
      故不宜只讓相對人丙○○一人單獨照護受監護宣告人丁○○之
      健康。
（五）受監護宣告人丁○○雖在佳園接受照料，仍有獲得復健訓練
      之權利，然而，佳園照料受監護宣告人丁○○已經超過一年
      以上，受監護宣告人丁○○應得到之復健訓練對照住院長庚
      醫院期間之訓練，在佳園期間之訓練，係未達醫囑，且相
      對人與佳園均不在意受監護宣告人丁○○有無受完整復健訓
      練。不論受監護宣告人丁○○有多老，仍有權利獲得醫囑所
      交代之復健訓練，本件3名子女並沒有結盟，是了解受監
      護宣告人丁○○身體硬朗，不能讓佳園與相對人丙○○以放牛
      吃草的方式對待受監護宣告人丁○○的復健訓練。相對人丙○○實施之按摩、探視，是親情表達，不是醫囑所稱之復健
      。受監護宣告人丁○○若能改住醫院之附設護理之家，就能
      如109年在嘉義長庚醫院住院期間，每天上午與下午分別
      接受所需要之復健訓練，如語言（吞嚥）、物理訓練（針
      灸、電療）、職能訓練（益智、拼圖與穿線)、騎腳踏車
      （站立、平衡、顏色判別）與髖骨術後復健。自110年5月
      髖骨手術後，相對人丙○○只有接送受監護宣告人丁○○復健
      「門診」，毫無安排受監護宣告人丁○○獲得復健訓練，相
      對人丙○○用意，顯然只要相對人丙○○經常按摩受監護宣告
      人丁○○即可（復健訓練可有可無）。相對人丙○○之判斷與
      按摩行為，不符合受監護宣告人丁○○促進健康之最佳利益
      。
（六）家事調查報告並未了解受監護宣告人丁○○曾獲得、需要獲
      得之訓練內容為何？卻一味宣稱受監護宣告人丁○○退化或
      老化，認為相對人丙○○經常探視、按摩，足敷受監護宣告
      人丁○○之需要，罔顧受監護宣告人丁○○目前術後需要訓練
      之身心狀態、改入住醫院附設護理之家更能保障受監護人
      應獲復健訓練、促進健康之權利等等，家事調查報告均漏
      未慮及，係罔顧受監護宣告人丁○○復健訓練與健康權益之
      調查報告。
（七）110年5月26日上午7時許，受監護宣告人丁○○起床後，不
      需要約束帶束縛，本得自由活動，其意外跌倒致髖骨骨折
      手術治療，跌倒原因與佳園之照料可能有疏忽有關；佳園
      向抗告人辯稱是因沒使用約束帶所致云云，隱瞞實況之詞
      ；又如受監護宣告人丁○○使用的鼻胃管內有髒污、不清潔
      卻不更換情形，益見佳園照料品質堪慮；相對人丙○○仍無
      意改變照料機構，維持佳園使受監護宣告人丁○○不方便接
      受復健訓練、任令受監護宣告人丁○○未復健訓練，致受監
      護宣告人丁○○手部萎縮惡化，繼續由相對人丙○○單獨履行
      醫療養護之監護，不符受監護宣告人丁○○最佳利益。
（八）相對人丙○○享有監護權利後，一味興訟，不好溝通，宜改
      定本件醫療養護之監護指定，以保障受監護宣告人丁○○受
      養護照料之權利，參見109年間，受監護宣告人丁○○在嘉
      義長庚醫院接受復健訓練，健康朝正面發展，可以清楚對
      比。故此，悉相對人丙○○之醫療養護決定，並未實現受監
      護宣告人丁○○最佳利益。
（九）相對人丙○○只能下班後探望受監護宣告人丁○○，110年5月
      間受監護宣告人髖骨手術住院一周，相對人丙○○忙到沒有
      到醫院探視，為原審裁定所確認；抗告人可以彈性配合照
      料，較能保障受監護宣告人丁○○醫療養護；此外，相對人
      丙○○無法配合陪同受監護宣告人丁○○接受復健，相對人丙○○決定之安養機構，不利於受監護宣告人丁○○接受復健訓
      練，而抗告人可以陪同完成復健訓練。綜上，因相對人丙○○上班、時間有限，客觀上無法配合滿足受監護宣告人丁○○復健之需要，而抗告人時間彈性，願意陪同受監護宣告
      人丁○○進行復健，也願意選擇適合受監護宣告人丁○○復健
      之安養機構，為受監護宣告人丁○○之最佳利益，狀請准允
      改定由抗告人監護受監護宣告人丁○○之醫療養護事務。
（十）相對人丙○○與抗告人乙○○早已和諧共同辦理養護療治監護
      ，家事調查報告記載之，故請依事實現況，允抗告人共同
      監護受監護人之養護療治事務，原裁定假設養護療治之監
      護由二人共同行使，將出現扞格，係無依據之假設。
（）受監護宣告人丁○○110年6月8、15、29日、7月27日、9月22
      日、11月17日等日自佳園前往新營醫院骨科看診，以及11
      0年9月2、6、9、30日、11月4日、12月15、23日等日自佳
      園前往嘉義長庚醫院看診，均係抗告人駕駛車牌號碼000-
      00號計程車接送。每次診療，抗告人都親到醫院，了解診
      療內容。相對人丙○○陪同看診，需要請假，不若抗告人方
      便。
（）維持原裁定，由相對人丙○○單獨監護醫療養護事務，因相
      對人陪同受監護宣告人丁○○看診需請假，會影響相對人丙○○工作。而受監護宣告人丁○○復健訓練時間，與相對人丙○○工作時間衝突，相對人丙○○無法安排，只好以探視、按
      摩受監護宣告人丁○○代替，不利受監護宣告人丁○○之復健
      。
（）受監護宣告人丁○○109年初腦出血至今，病情已經大致穩定
      ，適合改住醫院附設護理之家接受復健訓練，相對人丙○○
      單獨監護醫療養護，片面安排入住佳園，不符合受監護宣
      告人丁○○受最佳利益。
（）關於扶養之方法，由親屬會議決定，民法定有明文。相對
      人丙○○聲請監護宣告前，受監護宣告人丁○○之子女知道受
      監護宣告人丁○○身體硬朗，適合居家聘外傭長照，早已親
      屬會議決定聘僱外勞，並完成失能診斷與取得勞動部聘僱
      外勞許可；相對人丙○○獨排眾議、安排受監護宣告人丁○○
      居住機構後，受監護宣告人丁○○其他3名子女，知悉受監
      護宣告人丁○○適合居住醫院附設之護理之家（接受復健訓
      練），相對人丙○○都不做此安排，致受監護宣告人丁○○一
      再錯失復健之黃金階段；甚且，相對人丙○○安排受監護宣
      告人丁○○居住臺南之機構，不方便受監護宣告人丁○○復健
      訓練外，也不方便抗告人與相對人甲○○探視；抗告人到佳
      園探視受監護人的部分，佳園也沒有據實紀錄，換言之，
      相對人丙○○單獨監護受監護宣告人丁○○之養護療治，造成
      丙○○自己需要經常請假，受監護人復健訓練不便，也不方
      便抗告人與相對人甲○○探視或協助受監護宣告人丁○○復健
      訓練，只滿足相對人丙○○片面的掌控欲。因此，是對受監
      護宣告人丁○○不利之指定。
（）受監護宣告人丁○○於111年1月21日在嘉義長庚醫院接受復
      健練習中，抗告人諮詢復健師如何預約下一輪復健練習，
      復健師提醒相對人丙○○與抗告人，可向該醫院任一名復健
      醫師門診索取復健單，再直接向該院復健中心安排復健練
      習，即可完成接續復健練習安排。詎，相對人丙○○聽聞復
      健治療師口頭提醒後，直接離開醫院，並未索取復健單，
      亦未安排後續復健練習，致受監護宣告人丁○○111年2月21
      日完成復健練習至今，毫無任何復健練習預約與實際練習
      。
（）綜上，原裁定只讓相對人丙○○單獨行使醫療養護之監護，
      既不方便相對人丙○○，造成相對人丙○○需要請假困擾，受
      監護宣告人丁○○真實獲得之照料，因此無法完整，復健訓
      練亦因此缺乏，不利受監護宣告人丁○○。狀請從受監護宣
      告人丁○○接受復健訓練、養護療治最佳利益之實現出發，
      審酌家事調查報告尚不完備，狀請准允改定等語。　　　
（）聲明：
　 1、原裁定主文第二項「關於應受監護宣告人丁○○之日常生活
      務、養護及醫療照護等事項由監護人丙○○單獨處理，監護
      人乙○○應協助丙○○處理受監護人丁○○之日常生活事務、養
      護及醫療照護等事項，監護人丙○○與監護人乙○○就上開監
      護事務若意見相左，則以監護人丙○○之意見為主」部分廢
      棄。
　 2、前項廢棄部分，改裁定為「關於應受監護人丁○○之日常生
      活照顧、養護及基本醫療照護，監護人乙○○與丙○○得分別
      辦理；若遇機構安置、緊急或重大醫療事宜，則監護人乙○○與丙○○共同決定」。　　
二、相對人丙○○則答辯略以：
（一）依受監護宣告人丁○○診斷證明書，可知①受監護宣告人丁○○有吞嚥困難需經鼻胃管餵食、②受監護宣告人丁○○有於10
      9年8月10日辦理復健治療、③受監護宣告人丁○○109年2月
      起至110年11月止至少有14次復健科門診治療、④受監護宣
      告人丁○○有於110年9月2日及9日腦神經外科門診治療。故
      抗告人指稱相對人丙○○自109年5月未盡相當注意，未辦理
      受監護宣告人丁○○手部萎縮之復健，110年5月間受監護宣
      告人丁○○接受髖骨手術後醫囑需復健仍未安排云云，已與
      事實不符。且從診斷證明書以觀，似未見110年5月間受監
      護宣告人丁○○接受髖骨手術後醫囑需復健之事實，惟不論
      是否有醫囑，相對人丙○○均積極安排受監護宣告人丁○○至
      醫院復健，亦至護理之家為受監護宣告人丁○○按摩及予以
      陪伴。又依診斷證明書記載，受監護宣告人丁○○有吞嚥困
      難需經鼻胃管餵食之事實，則在護理之家即仍有裝置鼻胃
      管之需要，在此基礎之上，必須實施束縛避免擅自拉扯鼻
      胃管，亦屬醫療處置上之結果。
（二）受監護宣告人丁○○原既係由相對人丙○○與甲○○共同監護，
      則關於受監護宣告人丁○○之財產處分，本即必須由雙方共
      同為之。惟在監護宣告裁定前，相對人甲○○即獨自保管受
      監護宣告人丁○○台北富邦銀行的網路銀行帳號密碼，能自
      行操作轉帳事宜，嗣裁定後，仍不願廢止該網路銀行，亦
      不願交付帳號密碼給相對人丙○○共同管理使用，反而迭次
      擅自操作轉帳，不置理相對人丙○○寄發存證信函明確為不
      同意之表示。相對人丙○○認其已構成刑法背信罪嫌，而據
      以提出告訴，並非毫無根據，雖經檢察官不起訴確定，但
      相對人丙○○身為監護人，即必須捍衛受監護人之權益，何
      來一味自行其是無端興訟之說？縱使檢察官未認定構成刑
      法上之不法行為，亦不能反推認相對人甲○○之上開行為係
      屬適法妥當。
（三）參酌家事調查官訪查後所作成之調查報告，除已對於抗告
      人指摘相對人丙○○之不是部分，予以逐一釐清，亦明確認
      定相對人丙○○並無疏忽怠慢之情事。更明確指出，抗告人
      與相對人甲○○、關係人黃瑞珠同盟之事實，是如採多數決
      ，亦或讓各監護人均有分別辦理受監護人日常生活照顧之
      權利，對受監護人而言絕非有利。
（四）相對人丙○○僅能從受監護宣告人丁○○郵局帳戶提領款項（
      依監護宣告裁定每月得提領新臺幣【下同】5萬元），作
      為受監護人各項支出，至於台北富邦銀行部分則無從提領
      。而截至110年10月止，受監護宣告人丁○○郵局帳戶存款
      僅餘230,00元，已不足供相對人丙○○支應受監護宣告人丁○○的各項支出，至110年12月6日止已自行代墊總計190,25
      5元。相對人丙○○如確對受監護宣告人丁○○之日常事務有
      疏忽怠慢，焉有累積鉅額代墊款之理？反觀遭刻意阻擾，
      無從提領受監護宣告人丁○○台北富邦銀行帳戶之款項一事
      ，更有探討妥適性之必要。
（五）關於受監護宣告人丁○○身分證之遺失補發申請與由何人保
      管一節，雖未經原裁定具體處置，但似確有解決之必要。
      例如受監護宣告人丁○○要申請補助，即必須檢附身分證，
      卻因無身分證而無從申請。而因相對人丙○○對受監護宣告
      人丁○○之日常生活事務、養護及醫療照護等事項得單獨處
      理，如保管身分證、健保卡等證件，自較合理。
（六）受監護宣告人丁○○於110年5月26日急診住院，110年5月27
      日開刀後住進加護病房，此時依據中央疫情指揮中心公布
      110年5月19日起全臺升到第三級防疫警戒，加護病房亦無
      法提供親友探視，並非相對人丙○○忙到沒有到醫院探視，
      抗告人有誤導之虞；佳園護理之家於111年1月23日公告：
      「因應疫情漸增，本機構禁止探訪111年1/24㈠起本機構除
      必要看診外，復健、探視、請假外出都一律先暫停」。此
      部分相對人丙○○亦有告知抗告人。又臺南市衛生局南市醫
      衛字第1110049146號函揭示：「考量國內仍有零星COVID-
      19本土個案及社區尚存潛在傳染風險，醫院及住宿式長照
      機構，除例外情形，禁止探病（視）延長至111年3月25日
      止」。故111年1月24日起至111年3月25日止均無法將受監
      護宣告人丁○○帶至醫院安排復健練習，此為遵守國內中央
      疫情指揮中心指示所致之必然結果，並非如抗告人所述相
      對人丙○○不積極安排復健；先前相對人丙○○即有告知抗告
      人其至公所詢問申辦殘障手冊所需資料，因辦理殘障手冊
      需提供身分證否則無法辦理，抗告人亦回復知悉此事，卻
      不配合偕同相對人丙○○補辦身分證請領事宜，儘速讓受監
      護宣告人丁○○受領應請領之補助，反一再聲稱相對人丙○○
      不積極申請補助影響受監護宣告人丁○○之權益，所為著實
      令人費解。
（七）相對人丙○○並非未曾向醫院所附設之護理之家申請入住，
      事實上前於109年7月4日即有向衛生福利部新營醫院附設
      護理之家登記預約候補入住，惟至今未接獲任何能予入住
      之通知。又依現況綜合環境及整體評估，受監護宣告人丁○○所入住佳園護理之家較合適。從佳園護理之家定型化契
      約以觀，抗告人亦有在該契約的委託照顧者欄位簽名，因
      本案未確定，故抗告人目前並非共同監護人，其在上開欄
      位簽名，即屬認同，卻臨訟指稱係相對人一味堅持留在佳
      園護理之家云云，明顯與事實不符。而相對人丙○○積極讓
      受監護宣告人丁○○復健，抗告人無視客觀證據資療，仍為
      與事實不符之指摘。
（八）抗告人所稱受監護宣告人丁○○手術期間伊均可前往新營醫
      院急診處及護理站，在旁安排聯絡、安排照顧事宜，但相
      對人丙○○卻沒有協助處理看護事宜，由抗告人辦理出院手
      續、繳納各項費用，及接送受監護宣告人丁○○返回佳園護
      理之家入住等節，時間點為110年5月間，此部分發生在原
      裁定做成之前，自已納入心證考量，抗告人猶予指摘，實
      不可採。且事發第一時間，相對人丙○○之配偶即趕赴現場
      ，並持續與相對人丙○○回報及保持聯絡，該次手術出院後
      ，亦均在佳園護理之家陪同返回入住。受監護宣告人丁○○
      目前屬由相對人丙○○、甲○○共同監護
　　　，並由相對人丙○○擔任主要照顧者，基於主要照顧者之身
      分，要求保管受監護宣告人丁○○之身分證，自合情合理；
      相對人丙○○所任職之公司每年特休年假30日，事病假14日
      ，另有其他假期共計53日，工作時間彈性，相對人丙○○積
      極要為受監護宣告人丁○○辦理相關社會福利，係遭無故阻
      礙取得身分證，才致無法辦理。在由相對人丙○○、甲○○共
      同監護之情況下，已難以協調由何人保管身分證，殊難想
      像會同意由抗告人保管。
（九）受監護宣告人丁○○於111年1月21日完成一輪6次復健治療
      後，並非能即刻進入下一輪復健，必須由復健科門診醫師
      評估後始能為之。抗告人徒憑想像，未深入探究實際情況
      ，且111年1月22日為週六，如何能門診或復健？又相對人
      相對人丙○○於111年3月1日至111年3月7日，每天均有至佳
      園護理之家探視受監護宣告人丁○○，實不解抗告人指稱相
      對人丙○○上開期間未曾探視之依據為何？反觀抗告人僅有
      111年3月1日前往探視。檢視受監護宣告人丁○○腦部出現
      凹陷之處理過程，111年3月24日經醫師建議由腦神經外科
      門診，相對人丙○○知悉111年3月26日楊宗仁醫師有門診，
      即於111年3月26日一早至現場掛號，抗告人陳稱係預約云
      云已與事實不符，且楊宗仁醫師曾為受監護宣告人丁○○腦
      部開刀，相對人丙○○認為較瞭解受監護宣告人丁○○狀況等
      語。
（十）聲明：抗告駁回。
三、相對人甲○○則答辯略以：所有子女都為了照顧受監護宣告人
    丁○○盡心盡力，不是如相對人丙○○所說的同盟，是相對人丙○○專制，受監護宣告人丁○○的富邦網路銀行郵局都還可以轉
    帳至受監護宣告人丁○○的郵局帳戶，因為相對人丙○○對相對
    人甲○○提告背信，造成相對人丙○○代墊醫療費用，相對人丙○○是要把富邦銀行定存150萬元解約，及活期存款70萬元全
    數轉帳至郵局，是相對人丙○○想要獨攬等語。
四、經查：
（一）本事件經本院審酌全部卷證，認原審裁定之結果與法律規
      定相符合，應該維持，除引用原裁定記載之事實及理由，
      並補充：
　 1、本件抗告人抗告意旨所指摘相對人丙○○事項無非：(1)未
      盡心安排受監護宣告人丁○○進行復健；(2)相對人丙○○無
      端對共同監護人即相對人甲○○興訟；(3)不滿佳園護理之
      家照護品質，希望受監護宣告人丁○○改入住醫院附設護理
      之家；(4)相對人丙○○需上班，時間不若抗告人彈性，不
      便利實行照顧受監護宣告人丁○○職務。
　 2、惟：
　 (1)相對人丙○○辯稱其於109年7月4日即有向衛生福利部新營
      醫院附設護理之家登記預約候補入住，惟迄今未接獲任何
      入住通知等語，並提出預約床位民眾基本資料表影本為證
      （抗字卷第363至367頁）。而抗告人亦未能提出任何證據
      證明現有能立即入住之醫院附設護理之家，然相對人丙○○
      惡意不讓受監護宣告人丁○○入住。況受監護宣告人丁○○最
      初入住佳園護理之家時，抗告人亦與相對人丙○○共同在「
      委託照顧者」欄簽名乙情，亦據相對人丙○○提出佳園護理
      之家定型化契約影本為證（抗字卷第369至381頁）。是相
      對人丙○○於選擇受監護宣告人丁○○入住佳園護理之家，及
      未變更受監護宣告人丁○○受照護之機構，均難認有何不適
      任之情形。
　 (2)相對人丙○○確實因職業工作時間固定，處理受監護宣告人
      丁○○之日常生活事務、養護及醫療照護等事項偶有不便，
      需他人協助，原審裁定業已詳敘考量於此，爰改定監護人
      ，新增抗告人為共同監護人，並協助監護人丙○○處理受監
      護宣告之人丁○○之日常生活事務、養護及醫療照護等事項
      之理由，抗告人既有協助相對人丙○○處理受監護宣告之人
      丁○○之日常生活事務、養護及醫療照護等事項之權限，且
      抗告人自承相對人丙○○未曾囑咐阻擋抗告人探視受監護宣
      告人，或帶受監護宣告人就醫，抗告人與相對人丙○○可以
      和諧共同行使養護療治受監護宣告人之事宜等語（抗字卷
      第253頁），則抗告人如認相對人丙○○安排受監護宣告人
      丁○○復健事宜有未盡周詳之處，自能以自己之行動補充相
      對人丙○○不足之處。除非抗告人協助相對人丙○○安排受監
      護宣告人復健之事宜並無不利於受監護宣告人，然遭相對
      人丙○○惡意阻止，否則並無將關於應受監護宣告之人丁○○
      之日常生活事務、養護及醫療照護等事項改由抗告人與相
      對人丙○○分別辦理之必要。
 （3）況嚴重特殊傳染性肺炎（COVID-19，中文俗稱新冠肺炎）
      自108年底開始延燒全球，此為公知之事實，相對人丙○○
      亦已辯稱因中央疫情指揮中心防疫措施不便帶同受監護宣
      告人前往復健之意旨，是否應冒染疫風險帶受監護宣告人
      丁○○前往接受復健，此除需顧慮中央政府防疫政策及佳園
      護理之家為避免機構內發生群聚感染而採取之防疫措施外
      ，亦為個人主觀判斷問題，難論對錯，而抗告人與相對人
      丙○○就此如有不同意見，顯然將造成受監護宣告之人丁○○
      日常生活事務、養護及醫療照護事宜有所窒礙，本院審酌
      抗告人未能證明相對人丙○○先前主責受監護宣告之人丁○○
      之日常生活事務、養護及醫療照護等事項，有何顯不適任
      情形，因認原審裁定抗告人協助相對人丙○○處理受監護宣
      告之人丁○○之日常生活事務、養護及醫療照護等事項，若
      意見相左時，則以相對人丙○○之意見為主，並無不當。
 （4）又就抗告人指摘相對人丙○○未依醫囑為受監護宣告人丁○○
      購置踩踏器以利受監護宣告人丁○○在佳園護理之家由家人
      協助自行訓練復健乙節（抗字卷第201至203頁），此非不
      能由抗告人自行購置並協助受監護宣告人丁○○自主訓練，
      除非相對人丙○○有惡意阻撓之情形，尚難以此認定有何不
      適宜由相對人丙○○單獨處理受監護宣告之人丁○○之日常生
      活事務、養護及醫療照護等事項之情形。
 （5）本院109年度監宣字第115號裁定宣告丁○○為受監護宣告人
      ，並基於共同監護人間彼此制衡監督，以達受監護宣告人
      丁○○最佳利益之考量，指定由相對人丙○○、甲○○共同擔任
      監護人，各監護人為受監護宣告之人丁○○之利益，可獨自
      為受監護宣告之人丁○○提起民事訴訟，不需得其他監護人
      同意，除非可證明相對人丙○○係基於惡意騷擾之目的誣告
      共同監護人甲○○，且因此不利於受監護宣告人丁○○監護事
      務之執行，尚難認相對人丙○○不適任共同監護人。況抗告
      人並未就原裁定第一項關於指定相對人丙○○繼續共同擔任
      監護人部分提起抗告，亦未能證明相對人丙○○對相對人甲○○提出背信之刑事告訴，不利於受監護宣告之人丁○○之日
      常生活事務、養護及醫療照護等事項之處理，故相對人丙○○不適任單獨處理受監護宣告人丁○○上開事宜。
 （6）是本件抗告意旨所列事由，均無從據以認定原裁定主文第
      二項「關於應受監護宣告之人丁○○之日常生活事務、養護
      及醫療照護等事項由監護人丙○○單獨處理，監護人乙○○應
      協助監護人丙○○處理受監護宣告之人丁○○之日常生活事務
      、養護及醫療照護等事項，監護人丙○○與監護人乙○○就上
      開監護事務若意見相左，則以監護人丙○○之意見為主」有
      何不當，而應依抗告人主張變更為「關於應受監護宣告之
      人丁○○之日常生活照顧、養護及基本醫療照護，監護人乙○○與丙○○得分別辦理；若遇機構安置、緊急或重大醫療事
      宜，則監護人乙○○與丙○○共同決定」之必要。　　　　
（二）再者，本件經本院命家事調查官調查，其總結報告略以：
      「據抗告人陳報狀所指摘相對人不適任之處，主要為自10
      9年起，便未善盡養護及醫療事務之責任，導致受監護宣
      告人未能妥善復健而手部萎縮。而究其細節，實為抗告人
      及受監護宣告人兩名女兒，對於最初讓受監護宣告人入住
      機構而非聘請外籍看護在家照顧而感到不滿，並對於受監
      護宣告人於機構被約束亦無法接受，對於相對人充滿情緒
      。就抗告人於調查時所自述，109年腦部開刀後，受監護
      宣告人便於嘉義長庚醫院以住院方式進行復健，來回於護
      理之家及醫院間，出院後護理之家也持續載送受監護宣告
      人至復健中心繼續進行復健，直至110年5月因疫情嚴峻之
      故而暫停，並未如抗告人陳報狀所載自109年5月起至今皆
      未辦理復健。在此期間，相對人幾乎每日下班便至護理之
      家探視，並會為受監護宣告人按摩、陪伴練習走路或站立
      ，也會陪同受監護宣告人於復健中心一同復健，此有護理
      之家以及相對人配偶於調查時所出示之照片為證。對於疫
      情嚴峻期間，相對人是否於復健科門診時同意抗告人後續
      主動帶受監護宣告人就診，兩造各執一詞，但護理之家確
      實未曾接獲抗告人欲帶受監護宣告人就醫之詢問或要求，
      相對人亦未曾囑咐阻擋抗告人等人之探視、或帶受監護宣
      告人就醫等事，但自去年至疫情前，抗告人即較少探視亦
      未為受監護宣告人按摩復健。對於受監護宣告人的生理退
      化狀況，抗告人及受監護宣告人兩名女兒感到不捨，但機
      構的確須負起注意避免群聚感染之責而有較多限制，且該
      期間確實染疫風險較高，高齡卻需復健之受監護宣告人是
      否該以復健優先、或以避免染疫為重，實為兩造主觀之判
      斷，難謂相對人之疏忽怠慢。而保護性約束目的是基於維
      護病患安全，避免拔除重要醫療管路、處理躁動、及避免
      傷害自己或他人所施行之行為，抗告人及受監護宣告人女
      兒自述受監護宣告人會自行拔除鼻胃管、不捨受監護宣告
      人常要因此重新插管而受苦，故相對人同意機構繼續為受
      監護宣告人戴手套及睡前綁約束帶等行為尚無不妥。而對
      於監護人之職責，平時受監護宣告人就醫或回診時，相對
      人會提前將回診單傳送其餘手足知悉，並特地請假至護理
      之家陪同受監護宣告人就醫，與抗告人於診間會合；就診
      後也會將相關醫療訊息及醫囑等交付護理之家，若手足欲
      檢視，相對人亦會提供相關診斷證明、就醫資料等文件。
      在處理受監護宣告人事宜上，相對人並無怠慢，抗告人於
      調查時亦表示相對人下班後亦會前往護理之家簽名或處理
      ，也都親自帶受監護宣告人回診，僅是較為臨時的狀況難
      以及時趕至現場。就原裁定主文第二項可知，抗告人應協
      助相對人處理受監護宣告人日常生活事務、養護及醫療照
      護等事項，因此當臨時狀況發生，無論基於子女、手足間
      之情誼與責任，或以裁定觀之，抗告人於相對人不及之時
      代為處理實屬應當。若兩造意見一致、或能合作，則以原
      裁定主文第二項即可完整對於受監護宣告人之照顧；若兩
      造意見相左，依抗告意旨兩造得分別辦理，則將易生混亂
      影響受監護宣告人權益。即使如抗告人所述以多數決為依
      據，但受監護宣告人兩名女兒與抗告人間同盟，亦將使相
      對人被架空，屆時彼此恐更加為奪取主控權而生許多衝突
      ，故建議仍應維持原裁定為宜。再者，依民法第1113條準
      用第1106條之1，其第一項提及改定監護人之聲請為有事
      實足認監護人不符受監護人之最佳利益，或有顯不適任之
      情事者。綜上所知，相對人並無顯不適任之情事，亦未有
      不符受監護宣告人利益之事實，並未達改定之要件。」等
      情，有本院家事調查官之調查報告在卷可考（抗字卷第90
      至91頁），可認相對人丙○○並無不適宜擔任受監護宣告人
      丁○○監護人之情事，由此益徵原審裁定主文第二項「關於
      應受監護宣告之人丁○○之日常生活事務、養護及醫療照護
      等事項由監護人丙○○單獨處理，監護人乙○○應協助監護人
      丙○○處理受監護宣告之人丁○○之日常生活事務、養護及醫
      療照護等事項，監護人丙○○與監護人乙○○就上開監護事務
      若意見相左，則以監護人丙○○之意見為主」，於法自屬妥
      適。
（三）綜上，本件原審裁定主文第二項「關於應受監護宣告之人
      丁○○之日常生活事務、養護及醫療照護等事項由監護人丙○○單獨處理，監護人乙○○應協助監護人丙○○處理受監護宣
      告之人丁○○之日常生活事務、養護及醫療照護等事項，監
      護人丙○○與監護人乙○○就上開監護事務若意見相左，則以
      監護人丙○○之意見為主」，其認事用法並無違誤，抗告人
      猶執前詞指摘原審裁定不當，請求廢棄原審裁定，並無理
      由，應予駁回。
五、本件事證已臻明確，兩造其餘攻擊防禦方法及舉證，於裁定
    結果不生影響，爰不予一一論列，併予敘明。
六、據上論結，本件抗告為無理由，依家事事件法第97條、非訟
    事件法第46條、第21條第2項、第24條第1項、民事訴訟法第
    495條之1第1項、第449條第1項、78條，裁定如主文。
中　　華　　民　　國　　111 　年　　7 　　月　　4 　　日
                  家事法庭審判長法　官　林雯娟
　　　　　　　　　　　　　      法　官  游育倫
　　　　　　　　　　　　　      法　官  許嘉容
以上正本係照原本作成。　　　　　　　　　　　　　　　　
如不服本裁定，僅得於收受本裁定正本送達後10日內，以適用法
規顯有錯誤為理由，向本院提出再抗告狀，並繳納再抗告裁判費
新臺幣1000元。
提起再抗告應委任律師或具有律師資格之人之委任狀；委任有律
師資格者，另應附具律師資格證書及釋明委任人與受任人有民事
訴訟法第466條之1第1項但書或第2項所定關係之釋明文書影本。
中　　華　　民　　國　　111 　年　　7 　　月　　4 　　日
                                書記官  方怡雯